臺灣板橋地方法院刑事判決　　　　　　　 95年度易字第418號
公　訴　人　臺灣板橋地方法院檢察署檢察官
被　　　告　甲○○
　　　　　　　　　　誤載為64.
?????　乙○○
上列二人共同
選任辯護人　李進成律師
　　　　　　張國權律師
上列被告因妨害公務等案件，經檢察官提起公訴（94年度偵字第
10246 號），本院改依簡式審判程序，判決如下：
    主  文
甲○○對於公務員依法執行職務時，施強暴，處有期徒刑月，
如易科罰金，以銀元佰元折算壹日；又共同連續藏匿犯人，處
有期徒刑月，如易科罰金，以銀元佰元折算壹日；應執行有
期徒刑伍月，如易科罰金，以銀元佰元折算壹日。
乙○○共同連續藏匿犯人，處有期徒刑月，如易科罰金，以銀
元佰元折算壹日。緩刑貳年。
    事  實
一、甲○○與乙○○為夫妻，二人明知張建文係偷渡來臺之大陸
    籍人士，而楊美琴（檢察官另案偵辦）係以假結婚名義來台
    打工之大陸籍女子，仍基於藏匿犯人之共同概括犯意聯絡，
    於民國91年5 月間起，將楊美琴藏匿於其位於臺北縣板橋市
    縣○○道1 段68號4 樓之住處，並供給吃住，之後楊美琴於
    94年初認識另一大陸籍人士綽號「阿城」之男子後，即共赴
    同居在上開甲○○與乙○○夫婦之住處，因綽號「阿城」之
    男子與張建文二人為同鄉，張建文乃於94年3 月間起，前往
    上開綽號「阿城」住處投靠「阿城」，甲○○夫婦明知張建
    文在其住處生活，仍藏匿之，嗣經員警接獲檢舉，乃於94年
    6 月11日晚上9 時20分許前往上開地址查緝時，張建文、楊
    秀琴及綽號「阿城」之男子紛紛跳樓欲逃逸，仍為員警當場
    查獲，惟甲○○因不滿員警之緝捕行動，竟另行起意，對現
    場執行公務之員警謝英山揮拳攻擊員警之頭部並以自己的頭
    部撞擊員警謝英山胸部之暴力方式，妨害謝英山執行公務，
    使謝英山因而受有右手肘、雙手臂、左臉頰、左頸部多處擦
    傷及前胸鈍挫傷之傷害。
二、案經臺北縣政府警察局板橋分局報請臺灣板橋地方法院檢察
    署檢察官偵查起訴。本院於準備程序進行中，被告就被訴事
    實為有罪之陳述，經告知被告簡式審判程序之旨，並聽取當
    事人之意見後，裁定進行簡式審判程序。
    理  由
一、上開犯罪事實，業據被告甲○○、乙○○分別於本院準備程
    序中與審理時皆坦承不諱（見本院卷宗95年4 月30日準備程
    序筆錄第3 頁及同日簡式審判筆錄），並有證人楊美琴、謝
    英山各於警詢時和偵查中之證詞可稽，且有臺北縣政府警察
    局海山分局受理各類案件紀錄表、查獲現場草圖、板橋中興
    醫院特種診斷證明書、內政部警政署入出境管理局94年8 月
    8 日境信雲字第09410560120 號函暨所附之大陸女子楊美琴
    入出國日期證明書及申請相關資料影本各在卷足佐（附於臺
    灣板橋地方法院94年度偵字第10246 號偵查卷宗第67、68至
    77、97至103 頁），足徵被告二人上開之自白核與事實相符
    ，應堪信實。本案事證已臻明確，被告二人犯行均堪認定，
    應各予依法論科。
二、查被告二人行為後，刑法業於94年2 月2 日修正公布，95年
    7 月1 日起施行，其中與本件有關部分之第2 條、第28條、
    第33條第5 款、第56條、第51條第5 款，均業已修正。按「
    行為後法律有變更者，適用行為時之法律，但行為後之法律
    有利於行為人者，適用最有利於行為人之法律」，修正後刑
    法第2 條第1 項定有明文。此條規定係規範行為後法律變更
    所生新舊法比較適用之準據法，本身尚無新舊法比較之問題
    ，於新法施行後，應一律適用新法第2 條第1 項之規定，為
    「從舊從輕」之比較，先予敘明，再按本次法律變更，比較
    時應就罪刑有關之共犯、未遂犯、想像競合犯、牽連犯、連
    續犯、結合犯，以及累犯加重、自首減輕暨其他法定加減原
    因（如身分加減）與加減例等一切情形，綜其全部罪刑之結
    果而為比較（最高法院95年5 月23日95年度第8 次刑事庭會
    議決議參照）。茲就本件新舊法比較結果敘述如下：
（一）被告行為後，刑法第56條連續犯之規定，業於94年1 月7
      日修正公布刪除，並於95年7 月1 日施行，則被告之犯行
      ，因行為後新法業已刪除連續犯之規定，此刪除雖非犯罪
      構成要件之變更，但顯已影響行為人刑罰之法律效果，自
      屬法律有變更，依新法第2 條第1 項規定，比較新、舊法
      之結果，仍應適用較有利被告之行為時即舊法論以連續犯
      。
（二）修正前刑法第28條規定：「二人以上共同實施犯罪之行為
      者，皆為正犯。」修正後刑法第28條規定：「二人以上共
      同實行犯罪之行為者，皆為正犯。」修正後刑法第28條規
      定之共同正犯，基於個人責任原則及法治國人權保，限於
      直接從事構成犯罪事實之行為者（含共謀共同正犯），排
      除「陰謀共同正犯」及「預備共同正犯」之類型，是修正
      後之共同正犯之可罰性要件之範圍業已限縮，應以修正後
      之規定較有利於行為人，惟本件被告二人既係直接從事刑
      法第164 條第1 項構成要件犯罪事實之行為，則不論依修
      正前或修正後刑法第28條規定，均構成共同正犯，尚不生
      新舊法比較之問題。
（三）本件被告行為後，修正前刑法第33條第5 款罰金刑規定罰
      金刑為銀元1 元以上（即新臺幣3 元），而修正後刑法第
      33條第5 款則規定為新臺幣1000元以上，因此，比較新、
      舊刑法第33條第5 款之規定，應適用修正前刑法第33條第
      5 款之規定較有利於行為人。
（四）修正前刑法第51條規定第5 款規定：「數罪併罰，分別宣
      告其罪之刑，依左列各款定其應執行者：... 宣告多數有
      期徒刑者，於各刑中之最長期以上，各刑合併之刑期以下
      ，定其刑期。但不得逾二十年」，修正後刑法第51條第5
      款規定：「宣告多數有期徒刑者，於各刑中之最長期以上
      ，各刑合併之刑期以下，定其刑期。但不得逾三十年」，
      比較結果，修正後刑法並非較有利於行為人，依刑法第2
      條第1 項前段之規定，仍應依修正前刑法，定其應執行之
      刑。
（五）綜此，爰依整體比較之結果，依修正後刑法第2 條第1 項
      前段之規定，適用行為時之舊法處斷。
三、查被告甲○○所為，核係犯刑法第164 條第1 項之藏匿人犯
    罪及同法第135 條第1 項之妨礙公務罪；被告乙○○所為，
    核係犯刑法第164 條第1 項之藏匿人犯罪。被告甲○○與乙
    ○○先後藏匿非法來臺之大陸人士張建文、楊美琴之犯行，
    時間緊接，犯罪構成要件相同，顯係基於概括之犯意反覆為
    之，皆應依修正前刑法第56條連續犯之規定論以一罪並加重
    其刑。又被告二人就藏匿人犯部分，有犯意聯絡及行為分擔
    ，為共同正犯（刑法第28條雖經修正，然被告無論依修正前
    或修正後之規定，均屬共同正犯，故就此部分而言，不生比
    較適用之問題，已如前述，應依一般法律原則，適用現行之
    新法）。爰審酌被告二人藏匿未循合法管道入境之大陸人士
    進入臺灣地區，嚴重影響社會治安，亦危害國家安全管理甚
    鉅，且被告甲○○以施強暴之方式妨害員警公權力之執行，
    亦應予非難，惟考量被告二人之素行（有臺灣高等法院被告
    前案紀錄表計2 件在卷可考）、目的、手段及犯後終能坦承
    犯行等一切情狀，分別量處如主文所示之刑，被告甲○○部
    分，並定其應執行之刑。又被告二人行為時之易科罰金之折
    算標準，應以銀元300 元折算1 日，經折算為新臺幣後，應
    以新臺幣900 元折算為1 日；惟被告二人行為後95年7 月1
    日起修正公布施行之刑法第41條第1 項前段則規定：「犯最
    重本刑為五年以下有期徒刑以下之刑之罪，而受六個月以下
    有期徒刑或拘役之宣告者，得以新臺幣一千元、二千元或三
    千元折算一日，易科罰金。」比較修正前後之易科罰金折算
    標準，以95年7 月1 日修正公布施行前之規定，較有利於被
    告二人，則應依刑法第2 條第1 項前段，適用修正前刑法第
    41 條 第1 項前段、修正前罰金罰鍰提高標準條例第2 條規
    定，分別定其易科罰金之折算標準。末按，犯罪在新法施行
    前，於新法施行後之緩刑之宣告，應適用新法第74條之規定
    （最高法院95年第8 次刑事庭會議決議可資參照）。亦即，
    就緩刑之宣告，係依裁判時之情狀為其考量標準，此部分應
    逕依裁判時之法律為適用基準，無須比較新舊法，縱因而與
    主刑部分所適用之法律不同，亦無割裂適用法律之問題。查
    被告乙○○前未曾因故意犯罪受有期徒刑以上刑之宣告，有
    上開臺灣高等法院被告前案紀錄表存卷可憑，其因一時失慮
    致罹刑典，然已坦承犯行，知所悔悟，經此偵審教訓，當知
    所警惕，信無再犯之虞，本院認所宣告之刑以暫不執行為適
    當，併依裁判時之刑法第74條第1 項第1 款之規定，宣告緩
    刑2 年，以啟自新。
據上論斷，應依刑事訴訟法第273 條之1 第1 項、第299 條第1
項前段，刑法第2 條第1 項前段、第28條、第164 條第1 項前段
、第135 條第1 項、第74條第1 項第1 款、修正前刑法第56條、
修正前刑法第41條第1 項前段，罰金罰鍰提高標準條例第1 條前
段、修正前罰金罰鍰提高標準條例第2 條，判決如主文。
本案經檢察官張慶林到庭執行職務
中　　華　　民　　國　　96　　年　　5 　　月　　18　　日
　　　　???　　　　　刑事第四庭  法  官  陳?靜?茹
以上正本證明與原本無異。
本判決不得上訴。
                                    書記官  彭?麗?紅
中　　華　　民　　國　　96　　年　　5 　　月　　31　　日
附錄本案論罪科刑法條全文
刑法第135 條（妨害公務執行及職務強制罪）
對於公務員依法執行職務時，施強暴脅迫者，處3 年以下有期徒
刑、拘役或3 百元以下罰金。
意圖使公務員執行一定之職務或妨害其依法執行一定之職務或使
公務員辭職，而施強暴脅迫者，亦同。
犯前二項之罪，因而致公務員於死者，處無期徒刑或 7 年以上有
期徒刑；致重傷者，處 3 年以上、 10 年以下有期徒刑。
刑法第164 ?齱] 藏匿人犯或使之隱避、頂替罪）
藏匿犯人或依法逮捕拘禁之脫逃人或使之隱避者，處2 年以下有
期徒刑、拘役或5 百元以下罰金。
意圖犯前項之罪而頂替者，亦同。
